臺灣士林地方法院民事簡易判決
111年度士簡字第626號
原      告  北投福林國典管理委員會

法定代理人  徐上豐
訴訟代理人  邱懷靚律師
被      告  洪淑玲
訴訟代理人  吳姝叡律師
被      告  蔡東霖
上列當事人間請求給付管理費事件，本院於民國111年6月30日言
詞辯論終結，判決如下：
    主  文
被告洪淑玲應給付原告新臺幣參萬貳仟捌佰元，及自民國一百一
十一年四月九日起至清償日止，按週年利率百分之五計算之利息
。
原告其餘之訴駁回。
訴訟費用新臺幣貳仟肆佰參拾元，由被告洪淑玲負擔新臺幣參佰
伍拾元，餘由原告負擔。
本判決第一項得假執行；但被告洪淑玲如以新臺幣參萬貳仟捌佰
元為原告預供擔保後，得免為假執行。
原告其餘假執行之聲請駁回。
    事實及理由
一、原告起訴意旨略以：
　㈠原告為北投福林國典社區（下稱原告社區）合法成立之管理
    委員會，原告社區之起造人福典建設有限公司（下稱福典公
    司）規劃停車塔（下稱系爭停車塔）共35個車位（車位編號
    為50至84號，編號1至49號車位則位於地下室，與本件無關
    ），被告洪淑玲及蔡東霖分別於民國109年3月30日及10月7
    日向前手即訴外人柯微莉購得系爭停車塔分管停車位編號65
    、66號車位，並於同年4月10日、10月16日辦竣移轉登記，
    車位產權登記為臺北市北投區大業段2小段21305之建物登記
    （位於建築物1樓平面圖【下稱平面圖】紅色小方框位置，
    為編號50至84號車主共有，下稱21305建物），其共有部分
    包括：同段21350、21351建號（平面圖綠色大方框位置，由
    編號50至84號車主與原告社區全體區分所有權人依比例共有
    ，下稱21350、21351建物）及，同段第21352建號（附件平
    面圖紅色大方框，由編號50至84號車主共有，下稱21352建
    物），21305建物為包含被告在內之編號50至84號車主專有
    ，被告復與原告社區全體區分所有權人共有21350、21351建
    號，故被告為原告社區之區分所有權人，依原告社區住戶管
    理規約（下稱系爭規約）第26條第2項第4款規定，每月應繳
    納停車塔管理及公共空間使用費（下稱系爭管理費）新臺幣
    （下同）400元，且系爭規約第6條第3款亦規定拒繳管理費
    所衍生律師費等相關作業費用，應由欠繳之區分所有權人全
    額負擔。
　㈡被告洪淑玲自109年4月10日取得購得分管停車位起，未給付1
    09年4月至111年3月（共24個月）系爭管理費9,600元，又致
    使原告需提起本件花費律師費用6萬元（與被告蔡東霖各負
    擔1/2，故原告請求3萬元），此外被告洪淑玲於另案提起請
    求調降停車位管理費事件之上訴案件（一審案號：本院110
    年度士簡字第1111號；上訴案號：本院111年度簡上字第63
    號，下稱另案訴訟），原告亦花費律師費6萬元，被告洪淑
    玲提出該訴訟之目的，亦為拒絕系爭規約給付系爭管理費，
    故為此請求被告洪淑玲給付律師費用9萬元（計算式：30,00
    0+60,000=90,000），並請求被告洪淑玲自111年4月份起按
    月於每月19日前給付400元。
　㈢被告蔡東霖自109年10月16日取得購得分管停車位起，未給付
    110年11月至111年3月（共5個月）之系爭管理費2,000元，
    又致使原告需提起本件花費律師費用6萬元（與被告洪淑玲
    各負擔1/2，故原告請求3萬元），故為此請求被告蔡東林給
    付律師費用3萬元，並請求被告蔡東霖自111年4月份起按月
    於每月19日前給付400元。
　㈣縱法院調查後認為被告並非原告社區之區分所有權人，原告
    社區所有之天井、車道及所屬之公共設施，自原告取得分管
    車位後長期使用、通行，其等以給付以外之方法獲有利益，
    原告社區受有損害，原告依民法第179條不當得利規定請求
    如聲明之金額，並請法院依原告請求之先、後順序，依預備
    合併之法律關係，為對原告有利之判決。
　㈤聲明：1.被告洪淑玲應給付原告9萬9,600元整，及自起訴狀
    繕本送達翌日起至清償日止按週年利率百分之5計算利息，
    暨自111年4月起於每月19日以前按月給付400元。2.被告蔡
    東霖應給付原告3萬2000元整，及自起訴狀繕本送達翌日起
    至清償日止按週年利率百分之5計算利息，暨自111年4月起
    於每月19日以前按月給付400元。3.請依職權宣告假執行。
二、被告洪淑玲答辯意旨略以：
　㈠原告之公寓大廈管理組織報備證明（下稱系爭報備證明）記
    載公寓大廈區分所有權地址範圍為臺北市○○區○○○路○○○○○○
    路○0段000號2樓至15樓、115號2樓至15樓、117號7樓至15樓
    及119號7樓至12樓及14樓，與臺北市政府都市發展局核發之
    101使字第0104號使用執照（下稱系爭使照）附表建築地點
    相同，其用途為「集合住宅」，另21305建物門牌號碼為中
    央北路1段119號1樓，且為該塔車位所有人共有，而未與原
    告社區之區分所有權人共有，又系爭停車塔位於中央北路1
    段117號、119號之1樓至6樓，與系爭使照附表所載與原告所
    管理之建築物分屬不同建築物，其用途為「停車塔」，是系
    爭停車塔非屬原告社區之區分所有權範圍。另依系爭規約第
    2條第1項、第4項、第24條第2項，可知供居住之房屋及系爭
    停車塔係分別由住戶管理委員會（下稱住管會）及停車塔管
    理委員會（下稱車管會）管理各自持分，並分別按各自之區
    分所有權人會議（下稱區權會）之決議執行，因此原告按住
    戶區權會決議增訂之系爭規約請求被告給付，洵屬無據。
　㈡系爭使照所載建築物概要，系爭停車塔為構造上及使用上獨
    立之建物，系爭停車塔有獨立建號即21352建物僅由21305建
    物之所有人共有，原告社區之區分所有權人對系爭停車塔並
    無所有權，系爭停車塔應為公寓大廈管理條例第10條第1項
    所指專有部分，在依系爭規約第13條約定「停車塔之各區分
    所有權人，應將其所有之部分，專作停車使用，不得供其他
    之用途」，故系爭停車塔並非原告社區之共有部分及共有約
    定專用部分，再依系爭規約第26條第2項第5款但書規定停車
    塔內之管理、保養、重大修繕、設備汱舊換新等，均由停車
    塔之所有權人支付，與本大樓其他區分所有權人皆無涉；再
    依系爭規約第17條規定系爭停車塔之區分所有權人僅得使用
    停車塔專用之進出通道外之公共設施，而不得使用社區之其
    他公共設施，亦不得進出住戶門廳、電梯、屋頂及1樓公用
    空間，是系爭停車塔非原告社區之區分所有權範圍，系爭停
    車塔亦非原告社區之區分所有權人之共有部分，原告不得依
    系爭住戶規約請求被告給付費用。
　㈢依系爭規約第2條第4項、第26條第2項第5款但書規定系爭停
    車塔係由車管會管理，系爭停車塔相關費用均由系爭停車塔
    之車位所有人支付，車位所有人對於社區設備使用亦遭限制
    （如前述），系爭停車塔又非原告社區之區分所有權人共有
    部分（如前述），依公寓大廈管理條例第10條第1項、第2項
    規定，原告自不得向為車位所有人之被告收取停車塔之管理
    費或變相以不同名義向被告收取費用，原告社區區權會作成
    增訂系爭規約第26條第2項第4款「停車塔管理及公共空間使
    用費以每個車位新台幣肆佰元/月計算」決議，顯違反系爭
    規約第2條4項、第26條第2項第5款但書約定及公寓大廈管理
    條例第10條第1項、第2項規定，且每個車位須按月繳納400
    元管理及公共空間使用費，有何客觀上合理相當理由，實與
    誠信原則相悖，且顯為以損害他人為主要目的，而有權利濫
    用情事。
　㈣被告洪淑玲前手柯微莉就被告所購買之編號65車位，已向原
    告給付系爭管理費至110年8月，屬合法之第三人清償，原告
    卻又向被告請求給付自109年4月至110年8月之管理及公共空
    間使用費，被告顯雙重得利無權利保護必要，並有權利濫用
    及違反誠信原則情事。
　㈤系爭規約第6條第3項約定欠繳之區分所有權人應負擔之費用
    僅限於因拒繳管理費所衍生之作業費用，被告洪淑玲不受系
    爭住戶規約之拘束，何來拒繳情事？另被告洪淑玲所提另案
    訴訟係要求調降系爭管理費，而非欠繳管理費訴訟，原告因
    此所支出之律師費自不得請求，又原告主張被告洪淑玲欠繳
    之管理費為9,600元，惟請求給付之律師費竟高達9萬元，顯
    有失公平，應類推適用民法第252條酌減至相當數額。
　㈥原告另依不當得利規定請求，但此請求已非原告執掌範圍，
    不得逕以自己名義起訴，且原告未舉證被告洪淑玲所受利益
    及原告所受之損害為何。
　㈦聲明：1.原告之訴暨假執行聲請均駁回。2.如為不利於被告
    之判決，願供擔保，請准宣告免為假執行。
三、被告蔡東霖答辯意旨略以：被告蔡東霖確實擁有停車塔編號
    65號車位產權，但並未居住原告社區，依照公寓大廈管理條
    例，被告蔡東霖確實是原告社區之區分所有權人，被告蔡東
    霖購買車位時，柯微莉僅告知每月需繳400元車塔保養費，
    且收到本件起訴書後，被告蔡東霖已於111年3月25日繳納11
    0年11月至111年3月之系爭管理費2,000元，原告在行政作業
    上有很多疏失，如同一停車塔內有人每個月只有繳100元，
    被告蔡東霖卻要繳400元，明顯圖利他人，且召開區分所有
    權人會議也沒有通知，開完會也沒有給會議紀錄，此外系爭
    規約有寫會先以電話或書面通知繳納管理費，但被告蔡東霖
    只於110年2月間寄過存證信函，之前從未收到任何原告通知
    ，收到存證信函後詢問柯微莉，柯微莉只說與原告官司還在
    進行中可先暫緩繳納，因此原告請求律師費部分並不合理等
    語，並聲明：1.原告之訴暨假執行聲請均駁回。2.如為不利
    於被告之判決，願供擔保，請准宣告免為假執行。
四、本院得心證之理由：
　㈠按「稱區分所有建築物者，謂數人區分一建築物而各專有其
    一部，就專有部分有單獨所有權，並就該建築物及其附屬物
    之共同部分共有之建築物。」、「前項專有部分，指區分所
    有建築物在構造上及使用上可獨立，且得單獨為所有權之標
    的者。共有部分，指區分所有建築物專有部分以外之其他部
    分及不屬於專有部分之附屬物」，民法第799條第1、2項定
    有明文。又按「本條例用辭定義如下：一、公寓大廈：指構
    造上或使用上或在建築執照設計圖樣標有明確界線，得區分
    為數部分之建築物及其基地。二、區分所有：指數人區分一
    建築物而各有其專有部分，並就其共用部分按其應有部分有
    所有權。三、專有部分：指公寓大廈之一部分，具有使用上
    之獨立性，且為區分所有之標的者。四、共用部分：指公寓
    大廈專有部分以外之其他部分及不屬專有之附屬建築物，而
    供共同使用者」，公寓大廈管理條例第3條第1至4款定有明
    文。經查：
  1.原告社區與系爭停車塔系由原始起造人福典公司依98年建字
    第0499號建造執照興建竣工，並取得系爭使照，有系爭使照
    在卷可查（見本院卷一第26-30頁），系爭使照所載建築物
    概要如下：

　　依上開內容可知，系爭停車塔位於原告社區所在大樓之1樓
    至6樓，並與一般事務所、集合住宅共用各樓層，另7樓以上
    則專作用集合住宅支用，而地下3層樓雖亦為停車空間，然
    與系爭停車塔無涉，可徵該大樓不論係一般住宅抑或系爭停
    車塔，均係申辦同份建造執照及使用執照，再對照系爭使照
    附表第12點第2小點記載：「本大樓增設公用停車位43部，
    位於地下3層及地上1至6層，應提供公眾使用」（見本院卷
    一第30頁），及原告社區所在大樓之外觀照片（見本院卷一
    161頁、卷二第89頁），可見物理外觀上住宅及系爭停車塔
    係共構一體，均座落於原告社區基地，則不論係以使用執照
    觀之或物理外觀，系爭停車塔與原告社區應為同一建築物，
    首堪認定。
  2.再系爭停車塔之建物登記為21305建物，有該建物之第一類
    謄本在卷可按（見本院卷一第265-267頁），謄本上並記載
    該建物之共有部分包含21350、21351、21352號建物，上開
    建物對照原告所提出平面圖（見本院卷一第189頁），可知2
    1305建物為紅色小方框；21352建物為紅色大方框（按：即
    系爭停車塔實際所在位置）；21350、21351建物為綠色大方
    框，再查上開建物之共有情形如下所示（以下共有情形為兩
    造所不爭【見本院卷一第296-297頁】）：
  ⑴21305建物：系爭停車塔車位所有權人共有。
　⑵21352建物：系爭停車塔車位所有權人依比例共有。
　⑶21350、21351建物：系爭停車塔所有權人與原告社區全體區
    分所有權人依比例共有。
　3.按「區分所有建物之地下層或屋頂突出物等，依主管建築機
    關備查之圖說標示為專有部分，並已由戶政機關編列門牌或
    核發其所在地址證明者，得單獨編列建號，予以測量。前項
    圖說未標示專有部分，經區分所有權人依法約定為專有部分
    者，亦同」，土地法第47條授權訂定之地籍測量實施規則第
    284條定有明文。被告洪淑玲、蔡東霖既均為21305建物（門
    牌號碼為臺北市○○區○○○路0段000號）之共有人，權利範圍
    均為35分之1，有該建物之第一類謄本在卷可按（見本院卷
    一第265-267頁），再對照原告於本院稱：21305建物所有人
    只有編號50到84車位登記為所有人，當初建商的用意應該是
    要設立專有部分以便設立門牌，現在是閒置狀態等語（見本
    院卷一第296頁），可見系爭停車塔業有構造上及使用上之
    獨立性，經約定為專有部分，並編列建號辦理登記，應屬區
    分所有之標的，且被告洪淑玲及蔡東霖又與原告社區全體區
    分所有權人共有21350、21351建物，亦如前述，可知被告洪
    淑玲及蔡東霖與原告社區區分所有權人區分一建築物，各有
    專有部分，並就共有部分按其應有部分有所有權，則系爭停
    車塔所有權人即被告洪淑玲及蔡東霖應屬原告社區之區分所
    有權人。被告洪淑玲雖主張系爭停車塔所有人並未由原告社
    區之區分所有權人共有，而作為其論據，然顯係忽略系爭停
    車塔所有權人並與原告社區區分所有權人共有21350、21351
    建物之事實，難認可採。
　㈡被告洪淑玲雖以系爭報備證明、系爭使照就所有權範圍均未
    記載系爭停車塔（即21305建物）登記門牌「中央北路1段11
    9號1樓」，以此作為系爭停車塔非屬原告社區區分所有權之
    論據，查上開兩文件所載公寓大廈地址、建築地點均相同，
    系爭報備證明顯係申報時轉載系爭使照而來，惟系爭使照之
    內容實係包含系爭停車塔已至為明顯（見前揭系爭使照建物
    概要之截圖），顯難以系爭使照上未載21305建物門牌號碼
    ，而推論所表彰之建物不包含系爭停車塔，況系爭報備證明
    、系爭使照所載地址實為「中央北路1段113號，2樓至15樓
    、中央北路115號，2樓至15樓、中央北路117號，7樓至15樓
    ，中央北路119號，7樓至12樓，14樓」（見本院卷一第24、
    28頁），而21305建物之建物門牌則為「中央北路119號」（
    見本院卷一第32頁），文義上「中央北路119號」亦可解讀
    包含在系爭報備證明、系爭使照所載地址之內，被告洪淑玲
    上開辯解，難認可採。
　㈢至於被告洪淑玲另以系爭規約可知住宅及系爭停車塔係分別
    由住管會及車管會各自管理，並分別按各自之區權會決議執
    行乙節，作為其答辯論據，查系爭規約第2條第1項規定「本
    棟大樓之最高決策單位為住戶（一樓至十五樓）區分所有權
    人會議、停車塔區分所有權人會議之決議，其決議之執行暨
    本棟大樓之管理維護，則為本棟大樓住戶及停車塔管理委員
    會，負責有關本棟大樓……」、第4項「本大樓分住戶及停車
    塔管理委員會，分別管理各自持有部分、財務及表決權分別
    行使……」、第24條第2項「本棟大樓之原始起造人已提供前
    款所列之基金，但各區分所有權人仍於交屋繳交管理基金：
    （一）房屋管理基金：……。二、停車塔車位管理基金：由停
    車塔所有權人自行訂定之」，有系爭規約在卷可考（見本院
    卷一第40-47頁），然系爭規約並未禁止住戶及系爭停車塔
    共同召開區權會並制定、修改系爭規約，已同時拘束一般戶
    住及系爭停車塔車主，而就修改系爭規約之相關區權會召開
    時，原告社區確有將系爭停車塔車主列為區分所有權人名冊
    乙節，亦為兩造陳述在卷（見本院卷二第84頁），可徵該等
    會議系將住戶及系爭停車塔之區權會同時召開，系爭停車塔
    所有權人包含被告在內，自應受各次區權會召開所修正系爭
    規約之內容繳納相關費用，該等規約之修改難認有違反系爭
    規約第2條4項、第26條第2項第5款但書及公寓大廈管理條例
    第10條第1項、第2項等規定，另原告社區各次區全會之決議
    業經本院向主管機關調取各次會議記錄，亦未見被告洪淑玲
    主張區分所有權人未達法定成數之情形（見本院卷二第84頁
    ），應認該等會議仍屬有效存在，至於被告洪淑玲辯稱從未
    收到開會通知等節（見本院卷二第84頁），則屬區權會召集
    程序是否違法問題，未經相關人等提起撤銷區權會之訴並獲
    勝訴判決確定前，應認各該決議仍屬有效，被告洪淑玲上開
    辯解難認可採。
　㈣按權利之行使，不得違反公共利益，或以損害他人為主要目
    的，民法第148條第1項固有明文。此所謂行使權利，不得以
    損害他人為主要目的，若當事人行使權利，雖足使他人喪失
    利益，而苟非以損害他人為主要目的，即不在該條所定範圍
    之內。又權利之行使是否以損害他人為主要目的，應就權利
    人因權利之行使所能取得之利益，與他人及國家社會因其權
    利行使所受之損失，比較衡量以定之。倘其權利之行使，自
    己所得利益極少，而他人及國家社會所受之損失甚大者，非
    不得視為以損害他人為主要目的，此乃權利社會化之基本內
    涵所必然之解釋。末按民法第148條第2項規定「行使權利，
    履行義務，應依誠實及信用方法」。此項誠實信用原則，乃
    法律倫理價值之最高表現，具有補充、驗證實證法之機能，
    為法解釋之基準，旨在實踐法律關係上之公平妥當，應斟酌
    各該事件情形衡量當事人利益，具體實現正義。被告洪淑玲
    辯稱修正系爭規約收取每月400元系爭管理費，係違反誠信
    原則及屬權利濫用云云，然觀諸系爭規約第26條雖規定收取
    停車塔管理及公共空間使用費每月400元、又規範系爭停車
    塔所有權人應自行負擔系爭停車塔之管理、保養、重大修繕
    、設備汱舊換新等，然上述每月400元之費用相對物價高漲
    之現金非鉅額，對照前述共有情形，應認該等400元僅係供
    作系爭停車塔所有權人與原告社區住戶所共有之21350、213
    51建物之相關維護費用，對照前述1樓建築平面圖，可知該
    區域實係系爭停車塔所有權人用以進入停車塔而穿越天井處
    之車道，該等區域平日須打掃清潔、保養維護、水電、消防
    設備等費用，實非不能想像，對照上述每車位每月400元之
    費用，尚難認有過高而不合理之處，是該等費用之原因、用
    途及數額，均無令一般人難以忍受、不符邏輯之情，應無違
    反誠信原則或權利濫用情事，被告洪淑玲上開辯解，難認可
    採。
  ㈤系爭規約第26條第2項第4款規定「停車塔管理及公共空間使
    用費以每個車位新臺幣肆佰元/月計算」，業如前述，被告
    洪淑玲、蔡東霖係於109年4月10日及10月16日取得系爭停車
    塔之編號65、66號停車位所有權之權利移轉登記（登記原因
    均為買賣），有一類謄本在卷可查（見本院卷一第80-86頁
    ），自該時起，被告洪淑玲、蔡東霖即應負擔各該車會每月
    400元之管理費，而：
　1.被告洪淑玲部分：被告洪淑玲自109年4月10日取得車位所有
    權後，即未曾繳納每月400元之系爭管理費，此為被告洪淑
    玲所不爭，然辯稱業經柯微莉已繳納至110年8月等語，查柯
    微莉前亦曾因管理費與原告訴訟（案號：本院108年度士簡
    字第1371號、109年度簡上字第75號，下稱前案訴訟），有
    前案訴訟之判決在卷可查，前案訴訟於109年10月29日判決
    確定（屬不得上訴第三審案件，故於本院第二審合議庭判決
    即確定）後，柯微莉經強制執行已繳納65號車位系爭管理費
    至110年8月等情，為兩造所不爭（見本院卷一第298頁、卷
    二第84-85頁）。按依債務本旨，向債權人或其他有受領權
    人為清償，經其受領者，債之關係消滅；債之清償，得由第
    三人為之。但當事人另有訂定或依債之性質不得由第三人清
    償者，不在此限。第三人之清償，債務人有異議時，債權人
    得拒絕其清償。但第三人就債之履行有利害關係者，債權人
    不得拒絕，民法第309條第1項、第311條分別定有明文，柯
    微莉既於前案訴訟進行中將65車位移轉所有權予被告洪淑玲
    ，又於前案訴訟確定後繳納65號車位費用至110年8月時，此
    時該車位所有權已移轉為被告洪淑玲所有，柯微莉對此情衡
    無不知之理，柯微莉既知此為他人債務而仍清償，應解為柯
    微莉係基於為被告洪淑玲清償之意思而為給付，就此債務應
    發生清償效力，原告亦未受有損失，亦不以不當得利法律關
    係請求被告洪淑玲給付，是原告僅能請求被告洪淑玲給付11
    0年9月至111年3月之系爭管理費2,800元（計算式：400×7=2
    ,800），逾此範圍之請求為無理由，應予駁回。
　2.被告蔡東霖部分：被告蔡東霖未給付110年11月至111年3月
    系爭管理費2,000元，被告蔡東霖業於原告提起本件訴訟後
    之111年3月25日繳清等節，為兩造所不爭（見本院卷一第17
    0頁），被告蔡東霖既已清償，且原告亦未受有損失，亦不
    以不當得利法律關係請求被告蔡東霖給付，就此部分之請求
    應認為無理由，應予駁回。至於被告蔡東霖辯稱原告圖利他
    人、未寄發開會通知等情，因不影響前述認定，不再贅述。
　㈥原告請求被告洪淑玲、蔡東霖給付律師費用部分：系爭規約
    第6條第3款規定：「拒繳管理費所衍生律師費等相關作業費
    用，應由欠繳之區分所有權人全額負擔」（見本院卷一第40
    頁），按訴訟費用，由敗訴之當事人負擔，民事訴訟法第78
    條固定有明文。惟此規定是在拘束法院就民事訴訟事件為裁
    判時就諭知訴訟費用負擔，得由敗訴之當事人負擔。而現今
    民事訴訟制度於訴訟程序第一、二審並非採律師強制代理主
    義，則民事訴訟法第78條規定之訴訟費用當不包含第一、二
    審之律師費用，然基於私法契約自由原則，當事人亦得以私
    人契約約定相關訴訟所支出費用之分擔，於事後再依契約約
    定為請求。且按有關公寓大廈、基地或附屬設施之管理使用
    及其他住戶間相互關係，除法令另有規定外，得以規約定之
    ，公寓大廈管理條例第23條第1項亦定有明文，此係公寓大
    廈管理條例授權區分所有權人得創設約定規約之內容，除有
    違反強行規定或善良風俗外，否則區分所有權人均得制定規
    約，作為各區分所有權人之遵循依據，發生拘束之效力，以
    落實公寓大廈區分所有權人或住戶間之私法自治。就此部分
    分述如下：
　1.被告洪淑玲部分：
　⑴本案律師費用部分：原告提出本件訴訟，業已花費律師費用6
    萬元，有信長律師事務所出具之收據在卷可查（見本院卷一
    第191頁），且被告洪淑玲曾於110年11月29日以存證信函向
    原告表示因收受原告繳費通知而請原告說明依據，有該存證
    信函在卷可查（見本院卷第101頁），可徵就110年9月以後
    之欠款原告已進行催繳，而為被告洪淑玲所拒，雖原告主張
    被告洪淑玲應各給付之管理費僅有2,800元為本院所准許，
    然上述勝敗結果並不影響律師於本件訴訟所費心力之高低，
    則前揭律師費用仍應由被告負擔，是原告請求被告洪淑玲應
    給付原告上開律師費用之半數3萬元，為有理由，應予准許
    。至於被告洪淑玲辯稱應類推適用違約金之規定予酌減，然
    律師費用與違約金差異甚大，性質屬費用之負擔而非損害賠
    償之預定，尚難比附援引而類推適用，被告洪淑玲此主張應
    非可採。
　⑵另案訴訟律師費用部分：查另案訴訟，係被告洪淑玲以原告
    社區車位管理費不論為平面或停車塔均為400元，卻對系爭
    停車塔車位之所有權人限制公設使用範圍為由，而請求系爭
    管理費修正為每車位收費15元，有本院110年度士簡字第111
    1號號判決（尚未確定）在卷可查，是該等訴訟之內容並非
    被告洪淑玲拒繳管理費，而係被告洪淑玲希冀以訴訟方式降
    低原告社區管理費，姑且不論實體上有無理由，然訴訟內容
    核與系爭規約第6條第3款所稱「拒繳管理費所衍生律師費」
    之情形不符，再者律師費用由敗訴者負擔，此乃法制之例外
    ，實不宜於文義解釋外再為擴張，本院認另案訴訟之律師費
    用與前述規約規定不符，原告就此之請求為無理由，應予駁
    回。
　2.被告蔡東霖部分：
　⑴按區分所有權人或住戶積欠應繳納之公共基金或應分擔或其
    他應負擔之費用已逾二期或達相當金額，經定相當期間催告
    仍不給付者，管理負責人或管理委員會得訴請法院命其給付
    應繳之金額及遲延利息，公寓大廈管理條例第21條定有明文
    ，系爭規約就此亦無特別規範，應逕行適用公寓大廈管理條
    例第21條之規定，對照系爭規約第6條第3款規定，應解讀為
    原告應先行催告區分所有權人繳納系爭管理費，然區分所有
    權人受催告後仍未繳納累積達2期以上，始有訴請法院並委
    任律師之必要，反之若未先行催告，則因委任律師前，原告
    仍無法訴請法院判決，縱然訴訟後已藉由起訴狀繕本送達作
    為催告，然因起訴前就催告之要件並未合致，應認不得向被
    告索取律師費，否則任何住戶因一時遺忘或因故誤信已繳納
    管理費，致累計2期管理費未繳，又未獲任何催告，即須負
    擔動輒上萬元之律師費，實難認合理。
　⑵就催告部分，實務上通常係以存證信函雙掛號回執之文件或
    其他資料（如通訊軟體對話紀錄等），或由證人證述以為證
    明，原告雖有提出存證信函及回執（見本院卷一第193、197
    -199頁），然寄發時間為110年2月間，與原告所請求110年1
    1月至111年3月系爭管理費於時間上無法合致，原告雖又提
    出寄發催告函予被告蔡東霖之平信影本及總幹事工作日誌（
    見本院卷一第201-237頁），然此僅能證明原告有寄出催告
    之事，而無從證明被告蔡東霖確已收受催告，至於原告又提
    出原告總幹事即訴外人房彼得於111年3月25日（按：此時間
    已為本件起訴後）與被告蔡東霖之對話錄音譯文（見本院卷
    二第15-17頁），然就房彼得所稱「寄單子」之事，被告蔡
    東霖僅泛稱「我知道」，而未就有關「寄單子」提問有具體
    肯定或否定之表示，尚難以此認定被告蔡東霖已於訴訟外自
    認起訴前即已收到催告，是原告既未能證明於起訴前曾催告
    被告蔡東霖繳納系爭管理費，依前說明，原告請求被告蔡東
    霖支付律師費用難認為有理由，應予駁回。
　㈦將來給付部分：
　  按請求將來給付之訴，以有預為請求之必要者為限，得提起
    之，民事訴訟法第246條定有明文。經查，本件原告雖以被
    告屢經催討，甚至提起訴訟，作為以有預為請求之必要之論
    據，然就被告蔡東霖部分，業已於本件起訴後繳納欠款，而
    被告洪淑玲部分，則係就其是否為區分所有權人之爭議，而
    謀求訴訟解決，難認係蓄意抵賴拒繳，待本件判決確定後，
    其等實未必會繼續拒絕繳納系爭管理費，則本件以現有事證
    ，尚難認有預為請求將來未到期管理費之需要，況管理費由
    各區分所有權人依照區分所有權人會議之決議分擔之，是社
    區內各區分所有權人每月應繳交管理費之數額，得隨時以區
    分所有權人會議決議變更或隨規約之變更而增減，其區分所
    有權人每月應繳交之管理費數額，日後極有變動之可能，此
    與一般通債權、債務關係，到期後得隨時請求法院判決給付
    不同，在此情況下，尤難認原告有預為請求被告洪淑玲、蔡
    東霖給付將來到期管理費之必要。從而，原告此部分之請求
    ，無從遽准，應予駁回。
  ㈧給付無確定期限者，債務人於債權人得請求給付時，經其催
    告而未為給付，自受催告時起，負遲延責任。其經債權人起
    訴而送達訴狀，或依督促程序送達支付命令，或為其他相類
    之行為者，與催告有同一之效力，民法第229條第2項定有明
    文。本件起訴狀繕本於111年3月29日寄存送達被告洪淑玲，
    有送達證書在卷可稽（見本院卷第149頁），經10日發生送
    達效力。原告就上述得請求被告洪淑玲給付之3萬2,800元（
    計算式：30,000+2,800=32,800），併請求自111年4月9日起
    至清償日止，按約定利率百分之5計算之利息，亦屬有據。
五、從而，原告依系爭規約之法律關係，請求被告洪淑玲給付3
    萬2,800元，及自111年4月9日起至清償之日止，按年息百分
    5之計算之利息，為有理由，應予准許，逾此範圍之請求則
    為無理由，應予駁回。　　
六、本件係依民事訴訟法第427條第2項第11款規定適用簡易訴訟
    程序所為被告洪淑玲部分敗訴之判決，依同法第389條第1項
    第3款之規定，就原告勝訴部分應依職權宣告假執行，而被
    告洪淑玲陳明願供擔保請准宣告免為假執行，經核並無不合
    ，爰依民事訴訟法第392條第2項酌定相當擔保金額准許之。
    至於原告其餘假執行之聲請，因該部分訴之駁回而失所依附
    ，應予駁回。
七、本件事證已臻明確，兩造其餘攻擊防禦方法及所提證據，經
    本院斟酌後，認均不足以影響本判決之結果，爰不逐一詳予
    論駁。　　　
八、訴訟費用負擔之依據：民事訴訟法第79條。依職權確定訴訟
    費用為2,430元（第一審裁判費），由被告洪淑玲負擔350元
    ，其餘由原告負擔。
中　　華　　民　　國　　111 　年　　7 　　月　　14　　日
                  士林簡易庭法  官　陳紹瑜
以上正本係照原本作成。
如不服本判決，應於送達後20日內，向本院提出上訴狀並表明上
訴理由，如於本判決宣示後送達前提起上訴者，應於判決送達後
20日內補提上訴理由書（須附繕本）。
中　　華　　民　　國　　111 　年　　7 　　月　　14　　日
　　　　　　　　　　　　　　書記官　詹禾翊